臺灣桃園地方法院刑事判決
110年度易字第891號
公  訴  人   臺灣桃園地方檢察署檢察官 
被      告   蔡敏貞  




選任辯護人  李依蓉律師
上列被告因詐欺案件，經檢察官聲請簡易判決處刑（107年度偵
字第29673號），本院認不宜以簡易判決處刑，改依通常程序審
理並判決如下：
    主  文
蔡敏貞共同犯洗錢罪，處有期徒刑伍月，併科罰金新臺幣參萬元
，罰金如易服勞役，以新臺幣壹仟元折算壹日。
    事  實
蔡敏貞知悉金融帳戶申辦容易，有使用金融帳戶收受、提領款項
需求之人，概會自己申辦金融帳戶及使用自己的金融帳戶進出款
項，避免假手他人帳戶產生的風險及爭議，更無委由他人提供金
融帳戶收受款項再提領轉交之必要，可預見出借金融帳戶予無親
密或信賴關係之人使用，極有可能供詐欺集團用以接收、提領詐
欺所得，亦可預見為無親密或信賴關係之人提領並轉交之款項應
係詐欺贓款，更可預見自金融帳戶領出款項或交予他人之款項將
失去蹤跡難以尋得。蔡敏貞竟抱持縱上開情節屬實亦不違背其本
意之幫助詐欺取財及幫助洗錢之不確定故意，先於民國107年6月
17日下午2時13分將蔡敏貞於合作金庫銀行申設帳號為000000-00
00000號帳戶（下稱合庫帳戶）之密碼提供予化名為「趙剛」、
「曹剛」及「趙醫師」之趙春喜（經地檢署通緝中），復於107
年6月18日上午11時10分後某時將合庫帳戶提款卡交給趙剛使用
。趙春喜即意圖為自己不法所有，基於詐欺取財及洗錢之故意，
於107年6月11日上午9時37分起向張雯維佯稱有比特幣要出賣，
致張雯維陷入錯誤，張雯維先於107年6月11日下午1時17分匯款
新臺幣（下同）50萬元至楊秀庭之彰化銀行帳戶（楊秀庭犯幫助
詐欺取財罪部分，業經新北地方法院107年度金簡字第21號判處
有期徒刑3月確定），再於107年6月19日下午2時45分匯款200萬
元至合庫帳戶，趙春喜則持合庫帳戶提款卡於107年6月19日下午
3時至3時29分間提轉6筆3萬元合計18萬元之款項。嗣趙春喜於10
7年6月20日某時要求蔡敏貞為其臨櫃提領180萬元，詎蔡敏貞有
上開情節之預見，竟升高犯意並基於詐欺取財及洗錢之不確定故
意而與趙春喜有犯意聯絡，於107年6月20日某時與趙春喜同赴址
設臺北市○○區○○路○段000號合作金庫銀行民族分行，由蔡敏貞臨
櫃提領180萬元並將180萬元交予趙春喜，趙春喜得款後即隱匿行
蹤不知去向。
    理  由
一、本判決援引之供述及非供述證據，均係依法取得，並經本院
    於審理期日踐行合法之調查，檢察官、被告蔡敏貞及辯護人
    迄本院言詞辯論終結前，皆未爭執證據能力，自得採為判決
    之基礎。
二、認定事實所憑證據及理由
　　訊據被告固坦承因趙春喜一直說要賣掉東西，其才於107年6
    月18日上午11時10分後某時將合庫帳戶提款卡借趙春喜使用
    ，合庫帳戶共18萬元於107年6月19日遭提轉之款項係趙春喜
    自己去領的，另其有受趙春喜之託於107年6月20日某時至合
    作金庫銀行臨櫃提領180萬元交給趙春喜等情，惟矢口否認
    有何幫助詐欺取財、幫助洗錢、詐欺取財及洗錢之犯行，並
    辯稱：我於107年6月間透過蔡林中認識趙春喜，透過蔡國賢
    認識張雯維，張雯維因此間接知悉趙春喜，我知道張雯維在
    康華飯店向趙春喜購買比特幣之交易沒有成功，不知道張雯
    維又與趙春喜搭上線私下交易比特幣，也不知道張雯維匯款
    200萬元到合庫帳戶，我會借趙春喜合庫帳戶提款卡及去幫
    趙春喜領錢，係因趙春喜說他當醫生都是老婆管帳，老婆過
    世後他情傷沒時間去開戶，又說他有一些鑽石、勞力士賣掉
    後要拿去還人家錢，他很急要我趕快去領，我怕被他告侵占
    ，只好趕快去領給他等語。　
　㈠查被告於107年6月17日下午2時13分將合庫帳戶密碼告知趙春
    喜，於107年6月18日上午11時10分後某時將合庫帳戶提款卡
    交給趙春喜，趙春喜則於107年6月11日起以出賣比特幣之詐
    術致張雯維陷入錯誤，張雯維並於107年6月11日下午1時17
    分匯款50萬元至楊秀庭彰化銀行帳戶，於107年6月19日下午
    2時45分匯款200萬元至合庫帳戶，趙春喜復於107年6月19日
    下午3時後持合庫帳戶提款卡提轉6筆共計18萬元款項，被告
    再於107年6月20日某時至合作金庫銀行民族分行臨櫃提領18
    0萬元交給趙春喜，趙春喜得款後旋不知去向等情，有被告
    上開坦承部分之供述、證人即告訴人張雯維於警詢及偵查中
    之證述、證人即被告友人沈陳秀真於審理中之證述、證人蔡
    林中於審理中之證述可證（見易卷第156-158、223-228、22
    9-238頁、新北偵31364卷第7-8頁、偵29673卷第26-27反頁
    ），復有華南商業銀行匯款回條聯、合作金庫銀行存款憑條
    、彰化銀行交易明細查詢、合作金庫銀行交易明細、建檔登
    錄單、自動櫃員機交易明細表、張雯維與趙春喜LINE對話紀
    錄、被告與趙春喜LINE對話紀錄、被告與蔡林中LINE對話擷
    圖、蔡林中與趙春喜LINE對話擷圖、合作金庫銀行歷史交易
    明細查詢結果可稽（見新北偵31367卷第12-13、18-24、31-
    44頁、偵29673卷第37-41頁、桃簡卷第31頁），此部分之事
    實，首堪認定。次查，趙春喜於107年6月20日某時以趙春喜
    出賣勞力士、鑽石，郭姓買家匯款至合庫帳戶為由，要求被
    告為趙春喜至銀行臨櫃提領180萬元等情，有被告於審理中
    之供述及沈陳秀真於審理中之證述可憑（見易卷第157、223
    -228頁），且觀合作金庫銀行存款憑條上經銷商代號欄上，
    確載明：「郭」字（見新北偵31364卷第13頁），故此部分
    之事實，亦堪認定。　
　㈡被告主觀上有預見趙春喜將持合庫帳戶提款卡及密碼提轉詐
    欺贓款，亦有預見被告臨櫃提領的180萬元為詐欺贓款，更
    可預見趙春喜自櫃員機提領之贓款及被告交付之贓款均將失
    去去向難以追查，被告仍基於不確定故意將提款卡及密碼交
    付趙春喜及為趙春喜提領贓款
　⒈關於「明知」或「預見」，僅係認識程度之差別，不確定故
    意於構成犯罪事實之認識無缺，與確定故意並無不同，進而
    基此認識「使其發生」或「容認其發生（不違背其本意）」
    。我國金融機構眾多，任何人均可走進金融機構存入1,000
    元申設金融帳戶，且各金融機構廣設分行，在便利商店、商
    場、公私立機關亦設有自動櫃員機，一般人可自行隨時、隨
    地提領款項，且一般合法交易之得款應會匯入自己的金融帳
    戶，根本沒有冒得款遭他人侵占或衍生其他交易爭議而將款
    項指示匯入他人帳戶，再委請他人代為提領轉交予己之必要
    ，是若遇刻意將款項匯入他人帳戶，再以各種理由委請他人
    代為提領款項，則對該帳戶內之款項十有八九係詐欺之不法
    所得，即難認無合理之預見。又款項一但自金融帳戶領出交
    予合法設立之公司行號以外之人，如不熟識之人等，款項即
    會失去行蹤難以追查，亦係一般智識正常之成年人具有之常
    識。另行為人於提供金融帳戶給無親屬關係或信賴關係之人
    時，依行為人本身智識、社會經驗及與對方互動等情狀，如
    行為人對於其所提供之金融帳戶，已預見將用以作為詐欺取
    財等非法用途之可能性甚高，且所提領及轉交之款項極可能
    為他人詐騙之犯罪所得，仍心存僥倖認為不會發生，猶將該
    等金融帳戶資料提供他人使用及代為提領轉交來源不明之款
    項，致款項失去蹤跡難以追查，可認其對於自己利益之考量
    遠高於他人財產法益是否因此受害，容任該等結果發生而不
    違背其本意，自具有詐欺取財及洗錢之不確定故意。
　⒉經查，被告於警詢及偵查中自承與蔡林中僅見過幾次面不熟
    ，且與趙春喜也不熟等語（見新北偵31364卷第6頁、偵2967
    3卷第8頁反面），並以書狀自敘於107年6月才透過蔡林中認
    識趙春喜（見偵29673卷第16頁），參以沈陳秀真於審理中
    證稱：被告與趙春喜好像也不是很熟等語（見易卷第225頁
    ）。可知，被告與趙春喜無親屬或信賴關係，且被告認識趙
    春喜到告知趙春喜合庫帳戶密碼及交付提款卡只相距約半個
    月。又被告於審理中自承：我曾經領過2萬塊借趙春喜，趙
    春喜說他當醫生沒在管帳，老婆過世後在情傷，沒時間去辦
    帳戶，說他有鑽石跟勞力士要賣，另外他還有價值3億的比
    特幣要賣，我介紹銀行經理要幫他開戶他卻爽約等語（見易
    卷第158、295、297頁），而一個當醫生當到有3億身價並坐
    擁名錶勞力士、鑽石的人，連1個金融帳戶都沒有，還要向
    被告借2萬塊，此與一般人之生活經驗顯有重大違背之處，
    參以被告於107年6月係將近60歲具有相當社會經驗之人，堪
    認被告於107年6月間藉由與趙春喜互動，已可高度預見趙春
    喜索要合庫帳戶係要供實施詐欺之用，亦可預見趙春喜若要
    求被告為其提領款項，該款項極可能為贓款，更可預見趙春
    喜取得合庫帳戶內之款項，該等款項即失去蹤跡難以追查。
　⒊蔡敏貞又於審理中自承：當時是趙春喜要教我操作比特幣，
    我才拿一個平常很少使用的帳戶給他綁定比特幣帳戶，比特
    幣是速漲速跌，中間可以賺差價，趙春喜說很好賺，說可以
    教我在這邊賺錢，後來給他合庫帳戶提款卡，是他說他要賣
    勞力士、鑽石，我當時有覺得他本來跟我討論比特幣，後來
    說要賣勞力士、鑽石有點奇怪，但是趙春喜說對方錢已經匯
    進來了，我怕被他告侵占，所以心生畏懼去領給他，另趙春
    喜有教我領180萬元時，行員問我要回答是骨董買賣等語（
    見易卷第296頁），參以被告與趙春喜之LINE對話紀錄（見
    新北偵31364卷第37-41頁），被告曾提及「以太幣買家要30
    0顆先交100~200顆。給我成本多少」、「可否試打0.001(幣
    )」、「有朋友要買100顆」、「(我賣你2顆30萬元就好)我
    去籌30萬給你」、「買方說要匯給打出幣的人」、「最安全
    的場外交易方式......以上方式均為後打幣，不用驗資，符
    合比特幣匿名性高的原則，沒有安全顧慮」等語，可知，被
    告顯係基於個人可能獲得自比特幣賺取差價之機會，而不顧
    趙春喜有上開重大違背經驗法則之說詞，亦不顧趙春喜本來
    與被告熱絡討論比特幣，卻突然要借用合庫帳戶去賣勞力士
    及鑽石、還要向銀行行員說是賣骨董的錢之異常，仍心存僥
    倖出借合庫帳戶提款卡給趙春喜與為趙春喜提領及交付款項
    ，是認被告對自己之利益優先考量，不在意他人財產法益是
    否因此受害，足見被告有出借合庫帳戶及提款交付後有何結
    果發生均無所謂之心態，自具備不確定故意。
　⒋綜上小結，被告客觀上有出借合庫帳戶提款卡及提供密碼予
    趙春喜使用，並自合庫帳戶臨櫃提款180萬元交付趙春喜，
    且被告已無法尋得趙春喜之行蹤，另被告主觀上有預見趙春
    喜將使用合庫帳戶實施詐欺及所提款項係贓款，並具備將合
    庫帳戶出借趙春喜及為趙春喜提款及交款後有何後果發生均
    無所謂之不確定故意，被告自構成幫助詐欺取財、幫助洗錢
    、詐欺取財及洗錢之犯行。
　㈢被告雖以前揭情詞置辯。惟被告可藉與趙春喜互動情形察覺
    諸多重大違背經驗之處業如前述，故被告是否知悉趙春喜與
    張雯維私下交易比特幣，均無礙被告主觀上可預見合庫帳戶
    將遭人用於詐欺、提領款項為贓款、贓款遭他人取得將失去
    蹤跡及被告具不確定故意之認定，是被告所辯並不足採。辯
    護人復為被告辯護稱：被告於107年6月17日尚匯入3萬元至
    合庫帳戶，與一般將帳戶及密碼直接交給他人使用構成幫助
    詐欺之情形不同，另被告曾請趙春喜拒絕與張雯維交易，且
    於知悉張雯維匯款250萬元予趙春喜交易比特幣之事情後，
    有多次傳LINE要求趙春喜返還250萬元給張雯維，故被告與
    趙春喜無犯意聯絡及行為分擔等語。然查，被告雖於107年6
    月17日下午3時15分匯款3萬元至合庫帳戶，惟被告亦於107
    年6月18日上午11時10分提領2萬元，有交易明細可證（見新
    北偵31364卷第21-22頁），參以被告於審理中供承：我領2
    萬元借給趙春喜後，就把合庫銀行提款卡借給趙春喜；我拿
    一個比較少用的帳戶給趙春喜綁定比特幣錢包等語（見易卷
    第157-158、296頁），可知，被告係選擇自己很少用的合庫
    帳戶，且被告將合庫帳戶提款卡出借趙春喜時，內僅餘1萬
    元之少量金錢，是被告交付合庫帳戶提款卡予趙春喜使用之
    狀況，與一般將帳戶提款卡及密碼交出之情形並無二致，辯
    護人上開所辯為不可採。另查，前已敘明無論被告是否知悉
    張雯維與趙春喜私下交易比特幣之情事，均難解免被告忽略
    其與趙春喜互動之異常情形之責，又被告要求趙春喜返還張
    雯維款項之對話時間均係107年6月21日，而被告早於107年6
    月20日某時即基於不確定詐欺及洗錢故意與趙春喜完成詐欺
    及洗錢之行為，故事後被告縱有要求趙春喜返還金錢，仍無
    礙犯罪已完成之認定，是辯護人上開所辯，並不可採。　
　㈣綜上所述，被告有事實欄所載犯行之事證明確，且所辯均不
    足採，犯行堪以認定，自應依法論科。　　　　　
三、論罪
　㈠核被告所為，係犯刑法第339條第1項之詐欺取財罪及洗錢防
    制法第14條第1項之洗錢罪。又被告先於107年6月17日下午2
    時13分將合庫帳戶密碼告知趙春喜，於107年6月18日上午11
    時10分後某時將合庫帳戶提款卡交予趙春喜使用，係基於幫
    助詐欺取財及幫助洗錢之不確定故意所為，嗣被告接續於緊
    密之時間即107年6月20日某時臨櫃提領180萬元交付趙春喜
    時，係基於不確定之故意從事詐欺取財及洗錢之構成要件行
    為，是被告之犯意由幫助之犯意提升為正犯之犯意，自應僅
    論以正犯之罪名。再被告與趙春喜就詐欺取財及洗錢犯行，
    有犯意聯絡及行為之分擔，自應論以共同正犯。另被告以1
    行為觸犯上開2罪名，屬想像競合犯，應從一重論以洗錢罪
    處斷。
　㈡檢察官於聲請簡易判決處刑書僅敘明被告係基於幫助詐欺取
    財之不確定故意交付合庫帳戶提款卡及密碼（另以補充理由
    書敘明被告亦涉犯幫助洗錢罪，見易卷第35頁），似僅起訴
    被告幫助詐欺取財及幫助洗錢之事實，惟聲請簡易判決處刑
    書亦就張雯維匯款200萬元至合庫帳戶後被提領一空之事實
    為記載，堪認檢察官所起訴之事實，應係被告交付合庫帳戶
    密碼及提款卡至合庫帳戶內200萬元遭提領完畢之事實，且
    本院已於審理時告知被告可能亦涉犯詐欺取財罪及洗錢罪（
    見易卷第156頁）供被告辯論，無礙於被告之防禦權，自可
    就被告臨櫃提領180萬元之行為與交付合庫帳戶密碼、提款
    卡之行為及亦犯洗錢罪之部分一併審理論罪。　
四、量刑
　　審酌被告為牟賺取比特幣差價之利益，置與趙春喜互動而偏
    離經驗法則之情形不顧，提供合庫帳戶提款卡及密碼供趙春
    喜使用，更提領款項交付趙春喜，致張雯維受有鉅額損害，
    血本無歸，且迄今未嘗試賠償張雯維或得其原諒，所為自有
    不該，應予非難。次審酌被告行為時年齡、高職畢業、曾職
    醫學美容業及房仲、自陳家境勉持及素行等一切情形，量處
    如主文所示之刑，並諭知罰金易服勞役之折算標準，以資懲
    儆。
五、沒收
　㈠查張雯維匯入合庫帳戶之200萬元，其中18萬元為趙春喜自行
    提轉，其中180萬元由被告臨櫃提領交予趙春喜，另被告曾
    出借趙春喜2萬元等情，均如上述，參以被告於審理中供承
    ：剩下2萬元未被提領是趙春喜要還2萬元借款等語（見易卷
    第123頁），故認被告於本案中實際未取得任何犯罪所得，
    爰不宣告沒收及追徵。
　㈡次查，被告已於107年6月20日自趙春喜處取回合庫帳戶提款
    卡，業據被告供承在卷（見易卷第302頁），而合庫帳戶提
    款卡雖係被告用以幫助詐欺取財所用，然縱將提款卡沒收，
    被告仍得馬上向銀行申請補辦，是提款卡為不具刑法上重要
    之物，爰依刑法第38條之2第2項不宣告沒收。　　
六、據上論斷，依刑事訴訟法第299條第1項前段，判決如主文。
本案經檢察官許振榕聲請簡易判決處刑，檢察官林奕瑋到庭執行
職務。　　
　　
中　　華　　民　　國　　111 　年　　8 　　月　　31　　日

             刑事第八庭 審判長法　官 許雅婷
　　　　　　　　　
　　　　　　　　　            法  官 郭書綺
　　　　　　　　　
　　　　　　　　　            法  官 葉作航
以上正本證明與原本無異。
如不服本判決應於收受判決後20日內向本院提出上訴書狀，並應
敘述具體理由。其未敘述上訴理由者，應於上訴期間屆滿後20日
內向本院補提理由書(均須按他造當事人之人數附繕本)「切勿逕
送上級法院」。 

　　　　　　　　　　　　　　　書記官　林希潔
　　　　　　　　　　　　　　　
中　　華　　民　　國　　111 　年　　9 　　月　　2 　　日

附錄本案論罪科刑法條全文：
洗錢防制法第14條
有第二條各款所列洗錢行為者，處7年以下有期徒刑，併科新臺
幣5百萬元以下罰金。
前項之未遂犯罰之。
前二項情形，不得科以超過其特定犯罪所定最重本刑之刑。